【裁判字號】    97,易,802
【裁判日期】    970916
【裁判案由】    詐欺
【裁判全文】
臺灣桃園地方法院刑事判決              97年度易字第802 號
公  訴  人  臺灣桃園地方法院檢察署檢察官
被      告  丙○○
上列被告因詐欺案件，經檢察官聲請簡易判決處刑（97年度偵字
第15595 號），本院簡易庭認為不宜以簡易判決處刑，簽移由本
院普通庭改依通常程序審理（97年度壢簡字第2040號），本院判
決如下：
    主  文
本件免訴。
    理  由
一、公訴意旨略以：被告丙○○知悉以自己帳戶提供他人使用，
    依一般社會生活經驗，可得預見該帳戶有遭犯罪集團利用於
    隱匿詐欺所得之財物，竟仍不違其本意，基於幫助詐欺之犯
    意，至遲於民國95年4 月3 日（起訴書誤載為97年4 月3 日
    ）前某時，在臺灣地區某不詳地點，將其在臺灣郵政股份有
    限公司中壢龍岡郵局所申辦使用之00000000000000號帳戶（
    下稱系爭帳戶）之存摺、提款卡與密碼，交付某真實姓名年
    籍均不詳之成年人，再由該人轉交於其所屬之犯罪集團成員
    使用。而(一)於95年初某日，乙○○在雲林縣林內鄉住處接獲
    詐欺集團成員來電，佯稱其抽中香港東亞電子公司（下稱東
    亞公司）所舉辦之抽獎活動獎項，惟應先繳交稅金始得領獎
    云云，乙○○不察而陷於錯誤，遂依來電指示，於同年4 月
    3 日前往林內鄉某處之郵局，匯款新臺幣（下同）1 萬元至
    系爭帳戶內；(二)94年年底，丁○○在臺北縣新店市住處，接
    獲詐騙集團成員以東亞公司之李先生名義來電，並佯稱因欲
    至臺灣設廠，有意尋覓投資伙伴云云，丁○○不察而陷於錯
    誤，遂於95年4 月7 日匯款3 萬元至系爭帳戶內；(三)於95年
    年初某日，甲○○亦接獲佯稱東亞公司之抽獎中獎通知來電
    ，並聲稱應先繳交稅金始得領獎云云，甲○○亦因一時不察
    而陷於錯誤，依來電指示，於同年4 月11日，前往嘉義市○○路上之郵局，匯款8 萬元至系爭帳戶內。嗣乙○○、丁○○及甲○○發覺有異，遂報警處理，旋經警循線查悉上情，
    因認被告對詐欺正犯提供帳戶資以助力，但並未參與詐欺犯
    罪行為之實行，係涉犯刑法第339 條第1 項、第30條第1 項
    之幫助詐欺取財罪嫌，其幫助詐欺正犯為數個詐欺取財之犯
    行，為想像競合犯之裁判上一罪關係云云。
二、按案件曾經判決確定者，應諭知免訴之判決，並得不經言詞
    辯論為之，刑事訴訟法第302 條第1 款及第307 條分別定有
    明文；又訴訟上所謂一事不再理之原則，關於實質上一罪或
    裁判上一罪，均有適用（最高法院60年臺非字第77號著有判
    例可參），因此，對於已經提起公訴或自訴之同一案件重行
    起訴者，倘先行起訴或自訴部分，業經實體上之判決確定，
    則重行起訴部分，即應為免訴之判決，此項原則，不論實質
    上之一罪，或想像競合犯、牽連犯、連續犯等裁判上之一罪
    （94年2 月2 日修正公布、95年7 月1 日施行之刑法，已將
    修正前第55條後段牽連犯、第56條連續犯等規定刪除），其
    一部事實已經判決確定者，對於構成一罪之其他部分，均有
    其適用，此乃因基於審判上不可分之關係，審理事實之法院
    對於全部犯罪事實，本應依法均予審判，故其判決確定之既
    判效力，自應及於全部之犯罪事實，若在最後審理事實法院
    宣示判決後，始行發生之事實，既非該法院所得審判，即為
    該案判決之既判力所不能及，故既判力時間效力之範圍，係
    以最後審理事實法院之宣示判決日為判斷之標準（最高法院
    82 年 度台上字第3275號、84年度台非字第265 號判決可資
    參照）。再按連續犯之成立，係以行為人所為之犯罪行為，
    係出於概括犯意為要件，至於行為人所為數次犯罪行為，是
    否係出於概括犯意為之而成立連續犯，應由法院依個案情形
    判斷之，其判斷因素包括各次犯行之時間是否相近、所犯是
    否為構成要件相同之罪名等。
三、經查，本件被告基於幫助詐欺集團成員詐欺取財之犯意，於
    民國95年3 月28日前某時，在不詳地點，將自己開設之國泰
    世華銀行南科分行、帳號000000000000000 號之存摺、提款
    卡及密碼，交付予該詐欺集團成員，而容任他人使用其上開
    帳戶遂行犯罪，嗣該詐欺集團成員旋共同基於意圖為自己不
    法所有之犯意聯絡，先行在電腦網路上刊登色情廣告，適有
    劉宗翰上網瀏覽，依廣告中所留之電話聯絡，該詐欺集團成
    員即向劉宗翰詐稱，要先確認其身分云云，致劉宗翰不疑有
    詐而陷於錯誤，依其等之指示，於95年3 月28日23時32 分
    許，在臺中市○○區○○路與文華路口三信商業銀行操作自
    動櫃員機，匯款新臺幣29121 元至被告前揭國泰世華銀行帳
    戶之犯行，業經臺灣臺中地方法院於96年1 月23日以96年度
    中簡字第196 號簡易判決判處有期徒刑3 月，並於同年2 月
    12日確定，有上開判決書及臺灣高等法院被告前案紀錄表在
    卷可參。本件公訴人起訴被告基於幫助詐欺之犯意，將系爭
    帳戶之存摺、提款卡與密碼，交付某真實姓名年籍均不詳之
    成年人，再由該人轉交於其所屬之犯罪集團成員使用，而：
    (一)於95年初某日，乙○○在雲林縣林內鄉住處接獲詐欺集團
    成員來電，佯稱其抽中東亞公司所舉辦之抽獎活動獎項，惟
    應先繳交稅金始得領獎云云，乙○○不察而陷於錯誤，遂依
    來電指示，於同年4 月3 日前往林內鄉某處之郵局，匯款新
    臺幣1 萬元至系爭帳戶內；(二)94年年底，丁○○在臺北縣新
    店市住處，接獲詐騙集團成員以東亞公司之李先生名義來電
    ，並佯稱因欲至臺灣設廠，有意尋覓投資伙伴云云，丁○○
    不察而陷於錯誤，遂於95年4 月7 日匯款3 萬元至系爭帳戶
    內；(三)於95年年初某日，甲○○亦接獲佯稱東亞公司之抽獎
    中獎通知來電，並聲稱應先繳交稅金始得領獎云云，甲○○
    亦因一時不察而陷於錯誤，依來電指示，於同年4 月11 日
    ，前往嘉義市○○路上之郵局，匯款8 萬元至系爭帳戶內等
    犯罪事實，與上開確定判決之時間相近，且所犯為構成要件
    相同之罪，是揆諸前揭說明，公訴人起訴被告所為本件之幫
    助行為，與臺灣臺中地方法院96年度中簡字第196 號確定判
    決認定被告所為之幫助行為，應成立連續犯，而具有裁判上
    一罪關係，應為前案確定判決效力所及，依上開法條說明，
    爰不經言詞辯論，逕為免訴之判決之諭知。
據上論斷，應依刑事訴訟法第302 條第1 款、第307 條，判決如
主文。
中    華    民    國    97    年    9     月    16    日
                  刑事第七庭審判長法  官  蕭世昌
                                  法  官  陳筱蓉
                                  法  官  蔡羽玄
如不服本判決應於收受本判決後10日內向本院提出上訴書狀。
                                  書記官  陳玉芳
中    華    民    國    97    年    9     月    22    日


司法院資訊處製作；財團法人民間司法改革基金會備份。
